臺灣花蓮地方法院刑事判決　　　　　　 96年度簡上緝字第2號
上　訴　人　台灣花蓮地方法院檢察署檢察官
被　　　告　戊○○
上列上訴人因被告竊盜案件，不服本院鳳林簡易庭中華民國94年
11月30日94年度林簡字第 125號之第一審判決（聲請簡易判決處
刑案號：94年度偵字第3405號），提起上訴，暨檢察官移請併案
審理（併案案號：95年度偵字第304、95年度偵字774號），本院
管轄之第二審合議庭判決如下：
    主  文
原判決撤銷。
戊○○連續竊盜，累犯，處有期徒刑陸月，如易科罰金，以銀元
佰元即新臺幣玖佰元折算壹日。
    事  實
一、戊○○前因贓物案件，經本院鳳林簡易庭於民國93年3月6日
    判處有期徒刑5月，如易科罰金以銀元300元折算 1日確定，
    並於93年10月24日執行徒刑完畢出監，嗣又因犯竊盜罪，甫
    於94年7月22日經本院以94年度易字第183號案件判處有期徒
    刑6月，並於同年8月15日確定（該案於95年12月20日易科罰
    金執行完畢），詎仍不知悔改，復基於意圖為自己不法所有
    之概括犯意，連續為下列犯行：
（一）於94年9月4日11時許，在花蓮縣光復鄉○○路○段120號己○○住宅前，徒手竊取懸掛在門前之臺灣省菸酒公賣局菸
      酒零售商牌、臺灣省政府糧食局指定零售商食鹽牌各 1個
      （下簡稱菸酒、食鹽零售商牌），得手後，放置於戊○○
      位於花蓮縣光復鄉○○路232巷1號住處之騎樓前柱子旁，
      嗣於同年月21日17時許，為己○○發現該處置有其失竊之
      菸酒、食鹽零售商牌，報警處理而查獲。
（二）嗣於同年 9月13日14時許，在花蓮縣光復鄉○○○○○道
      班房旁，徒手竊取臺灣鐵路局所有之道岔滑床板 1片，並
      搬上 2輪手推車上，其甫得手正欲離開現場時，為鐵路局
      員工庚○○查覺並報警處理。
二、案經花蓮縣警察局鳳林分局報請台灣花蓮地方法院檢察署檢
    察官偵查起訴及移送併案審理。
    理  由
一、訊據被告戊○○對其至光復火車站道班房旁竊取道岔滑床板
    1 片之事實業已坦承不諱，另有證人庚○○於警詢中之指述
    及贓物認領保管單1紙、現場照片4幀在卷可按，被告此部分
    犯行業已明確，應予以論罪科刑。
二、被告矢口否認有至己○○住處竊取菸酒、食鹽零售商牌之犯
    行，先辯稱：伊雖然有至己○○住處將住處前之檳榔攤弄倒
    ，但沒有竊取菸酒、食鹽零售商牌，不知為何該物嗣後在伊
    住處騎樓前，嗣又改稱係伊撿到的云云。經查，被告對於94
    年9月4日11時許，確曾至己○○住處前毀損檳榔攤（所涉毀
    損犯行業據己○○撤回告訴，理由詳如後述），及己○○所
    有之菸酒、食鹽零售商牌各 1面嗣後在其住處前騎樓為警查
    獲之事實並不爭執，且此部分事實業據證人己○○於警詢、
    本院中，及證人乙○○於警詢中證述明確，另有贓物領據 1
    份、照片數幀附卷可查，此部分事實核先認定。雖被告一再
    辯稱伊並未竊取菸酒、食鹽零售商牌，然被告先於警詢中辯
    稱：伊沒有偷，伊係在光豐農會前垃圾堆拾獲，後來放置在
    騎樓下（見警C2卷第18頁），嗣於本院審理中陳稱：「（審
    判長問：菸酒牌 2面為何會在你家騎樓被查獲？）我不清楚
    ，（審判長問：你在警詢中為何稱菸酒招牌是你撿來的？）
    我確實是從馬路撿到的，可能是颱風吹掉，但我不知道那是
    己○○的，... 我是在我家前面馬路上，農會對面的老人館
    檳榔樹下撿到的」等語，堪認被告對於究竟如何取得菸酒、
    食鹽零售商牌，前後說辭不一，其於本院中甚至先全盤否認
    有撿拾該物，嗣經本院提示其警詢中之供述後，其為符合其
    說，才辯稱係屬撿拾而來，然被告對於在何處撿到該物，於
    警詢及本院中之陳述又前後翻異其詞，顯見被告辯稱：係伊
    撿拾而來云云並非事實，不足採信，故被告竊取菸酒、食鹽
    零售商牌各 1面之犯行，應可認定。被告之犯行均業已明確
    ，應予依法論科。
三、查被告行為後，刑法部分條文及刑法施行法業於94年2月2日
    經總統令修正公布，並於95年7月1日施行，又參酌最高法院
    95年5月23日刑事庭第8次會議決議中關於法律變更之比較適
    用原則：刑法（乃指修正後之現行法）第2條第1項之規定，
    係規範行為後法律變更所生新舊法律比較適用之準據法，於
    刑法施行後，應適用該法第2條第1項之規定，為「從舊從輕
    」之比較；另於比較時應就罪刑有關之共犯、未遂犯、想像
    競合犯、牽連犯、連續犯、結合犯，以及累犯加重、自首減
    輕暨其他法定加減原因（如身分加減）與加減比例等一切情
    形，本於統一性及整體性原則，綜其全部罪刑之結果而為比
    較。本案涉及法律變更部分經附表所示比較新舊法之結果，
    修正後之規定並非較有利於被告，是依刑法第2條第1項前段
    規定，有關修正部分自應一體適用修正前刑法之規定。是核
    被告所為，係犯刑法第320條第1項之竊盜罪。被告先後所為
    2 次竊盜犯行，均時間緊接、觸犯構成要件相同之罪名，顯
    係基於概括犯意反覆為之，應依修正前刑法第56條連續犯之
    規定論以一竊盜罪，並依法加重其刑。被告有事實欄所載之
    前科紀錄及執行情形，此有臺灣高等法院被告前案紀錄表乙
    份在卷可查，其受有期徒刑執行完畢後，5 年內再犯本件有
    期徒刑以上之罪，為累犯，應依修正後刑法第47條之規定加
    重其刑，並遞加重之（刑法第47條雖亦有修正，然被告不論
    依修正前及修正後之規定均論以累犯，刑法規範狀態並無變
    更，沒有法律適用實質變更之情形，故逕依修正後刑法第47
    條第 1項規定論處）。檢察官雖僅就被告事實欄一（二）之
    犯行聲請簡易判決處刑，漏未論及事實欄一（一）之竊盜犯
    行，然因此部分竊盜犯行與聲請簡易判決處刑所載之犯行有
    連續犯之裁判上一罪關係，並經檢察官函請併案審理，為聲
    請簡易判決處刑之效力所及，本院自應併予審究。原審以被
    告犯行明確，依法論科，固非無見，惟就被告事實欄一（一
    ）之竊盜犯行未及審酌，自有未洽，上訴意旨就此部分指摘
    原判決不當，為有理由，應由本院將原判決撤銷改判。爰審
    酌被告正值青壯之年，卻不憑己力謀生，前曾因竊盜罪甫於
    94年7月22日經本院判處有期徒刑6月後，卻仍又竊取他人財
    物，造成被害人受損，然念其所竊財物價值尚微等一切情狀
    ，量處如主文所示之刑，並依修正前刑法第41條第 1項前段
    之規定，諭知易科罰金之折算標準，以示懲儆。
四、移送併案意旨略以：(1)被告意圖為自己不法所有之概括犯意
    ，另於94年 8月12日16時許，在花蓮縣光復鄉○○路29號，
    持斧頭、剪刀竊取己○○所有龍眼樹上之龍眼，嗣經己○○
    察覺，報警處理，並為警扣得斧頭、桌子、剪刀等物。(2)復
    於94年9月4日11時許，在花蓮縣光復鄉○○路○段120號己○○住宅前，毀損己○○之日光燈具等電線設備。(3)嗣又於同
    年月28日10時30分許，持鐮刀、鐵鎚、螺絲起子等兇器，先
    毀壞丙○○位在花蓮縣光復鄉○○路159巷2號住處圍牆及倉
    庫大門，無故侵入丙○○上開住所內，竊取丙○○所有之鐵
    窗2個、櫃子2個、腳踏車2輛、木工工具、電鑽2個、鐵皮等
    物，並基於毀損之犯意，在其住處前空地，將丙○○所有之
    三合板、櫃子 2個予以燒燬，嗣後為警扣得鐮刀、鐵鎚、螺
    絲起子等物，因認被告另涉有刑法加重竊盜、毀損罪嫌等語
    。經本院調查認為：
（一）按犯罪事實應依證據認定之，無證據不得認定其犯罪事實
      ；又不能證明被告犯罪者，應諭知被告無罪之判決，刑事
      訴訟法第154條第2項、第301條第1項分別定有明文。又事
      實之認定，應憑證據，如未能發現相當證據，或證據不足
      以證明，自不能以推測或擬制之方法，為裁判基礎，最高
      法院40年台上字第86號判例足資參照。檢察官認被告涉有
      竊取己○○之龍眼、竊取丙○○之鐵窗等財物，係以證人
      己○○、丙○○、丁○○、鄭加華於警詢之指述，現場照
      片、扣案之斧頭、桌子、剪刀及鐮刀、鐵鎚、螺絲起子等
      物作為其認定的依據。然訊據被告堅決否認有此部分之竊
      盜犯行，其辯稱：因颱風來襲，伊怕影響龍眼吹倒後影響
      交通，所以把樹枝砍斷，後來伊沒有把龍眼拿走；伊絕無
      竊取丙○○之財物等語。經查：
    (1)訊據證人己○○於本院中證稱：伊記得當天係颱風天，有
      看到被告持斧頭砍伊的龍眼樹樹枝，當時被告稱因颱風天
      怕樹枝倒下影響交通需要砍掉，但伊認為不會影響交通，
      被告和伊的想法不一樣，當時樹枝雖沒有垂到地上，但颱
      風吹後會往下垂，被告砍的樹枝都是靠路邊的樹枝，另一
      邊龍眼比較多且茂盛，但被告並沒有砍該處，伊在警局中
      有提到被告當天稱為了交通問題才砍掉龍眼樹枝，當時派
      出所警察還罵被告說有無妨礙交通都不是被告說了就算，
      應該由交通警察來管等語，堪認被告擅自砍己○○龍眼樹
      枝時，當場即表明係擔心颱風後吹斷樹枝以影響交通，且
      從被告反而未砍龍眼果較多之樹枝等行為判斷，被告辯稱
      伊砍掉龍眼樹樹枝並無竊盜意圖等語尚非全然不可採信，
      故此部分至多僅屬民事上之糾紛，尚無證據證明有竊盜之
      意圖。
    (2)次查，就被告有無竊取丙○○財物部分，據證人丁○○、
      鄭加華於警詢中陳稱：其等有看到被告在丙○○住處前燒
      毀物品，但均不知道被告有無竊取財物等詞（見警C3卷第
      6、8頁），堪認證人 2人之證詞僅能證明被告有毀損之犯
      行而已，況當時證人丁○○、鄭加華既然已見被告在丙○○住處前燃燒物品，其等當會特別注意被告有無其他不法
      之行徑，且丙○○所失竊之物品體積均屬龐大，若被告確
      實予以竊取，在搬運贓物過程之際，其 2人豈會無法親見
      上情？又依證人丙○○之證詞，至多僅能證明其財物確實
      遭竊之事實，然其未能清楚陳述何時發現上開財物遭竊？
      又其財物失竊究竟與被告有無關連？是否因其當時未居住
      該處，而其財物早已遭竊而未能及時發現？凡此諸多疑點
      ，均未見檢察官舉證或予查明，故本件既然無積極證據證
      明被告確實有竊盜之犯行，是此部分無法認定被告犯罪，
      本應為無罪之諭知，然因公訴人認為此部分和前述竊盜犯
      行有罪部分有連續犯之裁判上一罪關係，爰不另為無罪之
      諭知，附此敘明。
（二）按檢察官就犯罪事實一部起訴者，效力及於全部，刑事訴
      訟法第 267條定有明文，此公訴不可分原則應僅就事實上
      及法律上同一之案件而言，若非屬事實上之同一案件或非
      屬法律上之連續犯、牽連犯、想像競合犯等關係，則本院
      自無法併予審究。檢察官移送併案認為被告毀損己○○日
      光燈具等電線設備部分，雖據被告坦承不諱，然此核與其
      竊取菸酒、食鹽零售商牌並無方法、目的，原因、結果之
      牽連犯關係，兩者犯意各別、行為互殊，應屬數罪關係，
      故檢察官以兩者有牽連犯關係而一併移送併案審理，容有
      誤會（然己○○於本院中當庭撤回其毀損告訴，附此說明
      ）。又被告雖自承燒燬丙○○所有之三合板、櫃子 2個等
      物，然其所涉嫌之毀損犯行，亦與被告所犯之竊盜罪並無
      任何裁判上一罪之關係，故此部分均未能併予審究，應退
      回由檢察官另為適當之處理或偵查。
據上論斷，應依刑事訴訟法第455條之1第1項、第3項、第369 條
第1項前段、第364條、第299條第1項前段，刑法第2條第1項前段
、第320條第1項、第47條，修正前刑法第56條、第41條第 1項前
段，罰金罰鍰提高標準條例第 1條前段，修正前罰金罰鍰提高標
準條例第2條，現行法規所定貨幣單位折算新臺幣條例第2條，刑
法施行法第1條之1，判決如主文。
本案經檢察官甲○○到庭執行職務。
中　　華　　民　　國　　96　　年　　3　　月　　30 　　日
      　　　　　　　　　臺灣花蓮地方法院刑事第三庭
                            審判長法　官　鄭 培 麗
                                  法  官  吳 順 龍
                                  法  官  鄭 光 婷
上列正本證明與原本無異。
本件不得上訴。
                                  書記官
中　　華　　民　　國　　96　　年　　4 　　月　　2 　　日
附錄本判決論罪之法律條文：
中華民國刑法第320條第1項：
(普通竊盜罪、竊佔罪)
意圖為自己或第三人不法之所有，而竊取他人之動產者，為竊盜
罪，處五年以下有期徒刑、拘役或五百元以下罰金。
附表：
┌───┬───────┬────────┬──────┐
│比較  │修正前刑法於本│（修正後）刑法於│依從舊從輕原│
│法條  │案適用之法律效│本案適用之法律效│則比較結果  │
│      │果            │果              │            │
├───┼───────┼────────┼──────┤
│修正前│適用連續犯之規│刪除該條連續犯之│本條從修正前│
│刑法第│定，以一罪論，│規定，屬於數罪併│刑法較有利於│
│56條  │並得加重本刑至│罰              │被告        │
│      │2分之1        │                │            │
├───┼───────┼────────┼──────┤
│刑法第│依修正前罰金罰│如易科罰金，以新│本條從修正前│
│41條第│鍰提高標準條例│臺幣1,000元、   │刑法較有利於│
│1項前 │第2條（現已刪 │2,000元或3,000元│被告        │
│段    │除）規定，易科│折算1日         │            │
│      │罰金數額提高為│                │            │
│      │100倍，如易科 │                │            │
│      │罰金，以銀元  │                │            │
│      │300元即新臺幣 │                │            │
│      │900元折算1日  │                │            │
├───┴───────┴────────┴──────┤
│綜合比較結果：以修正前刑法較有利於被告，故本案有關修正│
│部分應一體適用修正前刑法即行為時刑法。                │
└───────────────────────────┘
